臺灣板橋地方法院刑事判決　　　　　　　94年度訴字第1536號
公　訴　人　臺灣板橋地方法院檢察署檢察官
被　　　告　甲○○
　　　　　　　　　　　號
上列被告因違反毒品危害防制條例案件，經檢察官提起公訴（94
年度毒偵字第3530號、94年度核退毒偵字第1500號），嗣因被告
就被訴事實為有罪之陳述，本院告知被告簡式審判程序之旨，並
聽取當事人之意見後，由本院合議庭裁定改由受命法官獨任依簡
式審判程序進行，判決如下：
    主  文
甲○○連續施用第一級毒品，處有期徒刑捌月，扣案之如附表編
號1 號所示之海洛因，沒收銷燬之，如附表編號2 、3 、6 號所
示之物品，均沒收之；又連續施用第二級毒品，處有期徒刑肆月
，扣案之如附表編號4 號所示之甲基安非他命，沒收銷燬之，如
附表編號5 至9 號所示之物品，均沒收之。應執行有期徒刑拾月
，扣案之如附表編號1 、4 號所示之海洛因及甲基安非他命，均
沒收銷燬之，如附表編號2 至3 號及5 至9 號所示之物品，均沒
收之
    事  實
一、甲○○前於民國年91年間，因施用毒品案件，經本院以91年
    度毒聲字第2172號裁定送勒戒處所觀察勒戒後，認有繼續施
    用毒品之傾向，復經本院以91年度毒聲字第2445號裁定令入
    戒治處所施以強制戒治一年，於92年7 月30日戒治期滿執行
    完畢釋放後，由臺灣板橋地方法院檢察署檢察官以92年度戒
    毒偵字第262 號為不起訴處分確定。詎其仍未戒除毒癮，分
    別基於施用第一級毒品海洛因及第二級毒品甲基安非他命（
    起訴書誤載為安非他命，以下均同）之概括犯意，連續自94
    年1 月間某日起至同年5 月24日15時許止，在臺北縣新莊市
    ○○街11號3 樓，分別以注射針筒注射之方式，施用第一級
    毒品海洛因多次，以及以將甲基安非他命，置放在吸食器以
    火燒烤使產生煙霧之方式，施用第二級毒品甲基安非他命多
    次。嗣先於94年3 月24日16時50分許，在臺北縣新莊市○○
    街11號3 樓為警查獲，復於同年5 月25日20時10分許，在同
    上址為警查獲，並扣得其所有之第一級毒品海洛因15包（毛
    重7.8 公克）、第二級毒品甲基安非他命7 包（毛重13.4公
    克）、電子秤1 台、吸食器及吸管分裝器各1 支、盛裝過海
    洛因之殘渣袋3 個、盛裝過甲基安非他命之殘渣袋1 個、零
    錢包1 個、及行動電話1 支。
二、案經臺北縣政府警察局三峽分局暨蘆洲分局分別報告臺灣板
    橋地方法院檢察署檢察官偵查起訴。
    理  由
壹、程序方面：
    查本件被告甲○○所犯並非死刑、無期徒刑、最輕本刑為三
　　年以上有徒刑之罪或高等法院管轄第一審案件，而其於準備
　  程序進行中，被告先就被訴事實為有罪之陳述，經法官告知
    簡式審判程序之旨，並聽取公訴人及被告之意見後，本院認
    適宜改依簡式審判程序進行，爰依刑事訴訟法第273 條之1
    第1 項、第284 條之1 規定，由本院合議庭以裁定由受命法
　  官獨任進行簡式審判程序，合先敘明。
貳、實體方面：
一、上揭事實，業據被告甲○○於本院審理時坦承不諱，復有臺
    北縣政府警察局蘆洲分局於94年5 月25日之搜索扣押筆錄、
    扣押物品目錄表各乙份、查獲現場照片9 幀存卷可稽，及海
    洛因15包、甲基安非他命7 包、電子秤1 台、吸食器及吸管
    分裝器各1 支、海洛因殘渣袋3 個、甲基安非他命殘渣袋1
    個、零錢包1 個扣案可資佐證。又被告二次為警查獲時分別
    採集其尿液送驗結果，均係呈安非他命類（含甲基安非他命
    ）陽性反應及嗎啡陽性反應，此有臺北縣政府警察局三峽分
    局查獲違反毒品危害防制條例案姓名對照表（編號代碼為：
    0000 -0000）、臺北縣政府警察局蘆洲分局查獲違反毒品危
    害防制條例案涉嫌人尿液檢體編號對照表各1 紙（編號：16
    446）、 台灣檢驗科技股份有限公司分別於94年4 月16日、
    同年6 月16日出具之濫用藥物檢驗報告2 份（報告編號分別
    為：CH/2005/40087 、CH/2005/60069）在 卷可稽。而扣案
    之白色粉末15包（毛重7.8 公克）及透明結晶7 包（毛重13
    .4 公 克），經臺北縣政府警察局蘆洲分局初步鑑驗，復送
    行政院衛生署管制藥品管理局鑑驗結果，分別檢出第一級毒
    品海洛因成分及第二級毒品甲基安非他命成分，有臺北縣政
    府警察局蘆洲分局查獲涉嫌毒品危害防制條例毒品初步鑑驗
    鑑驗報告單及行政院衛生署管制藥品管理局於94年7 月27日
    出具之管檢字第0940005723號檢驗成績書各1 份存卷可憑。
    又按海洛因經注射或吸入人體後，約百分之八十於二十四小
    時內自尿中排出，一般而言，尿液中能否驗出嗎啡陽性反應
    與其投與量、投與途徑、採尿時間、個人體質及檢測方法之
    靈敏度有關，國外曾有文獻報導注射六毫克之海洛因鹽酸鹽
 　 ，其代謝物嗎啡之平均可檢出時限約為二十六小時，業經行
    政院衛生署藥物食品檢驗局於八十一年九月八日以藥檢壹字
    第八一一四八八五號函述綦詳。次按甲基安非他命經口服投
    與後，約百分之七十於二十四小時內自尿中排出，約百分之
    九十於九十六小時內自尿中排出，由於目前國內尿液中甲基
    安非他命之檢驗僅為鑑定其是否呈陽性反應，尚未定其含量
    ，且甲基安非他命成分之檢出與其投與方式、投與量、個人
    體質、採尿時間與檢測儀器之精密度等諸多因素有關，因此
    僅憑尿液中呈甲基安非他命陽性反應，並無法確實推算吸食
    時間距採集時間之長短，惟依上述資料推斷，最長可能不會
    超過四日即九十六小時，此經行政院衛生署藥物食品檢驗局
    於八十一年二月八日以（八一）藥檢壹字第○○一一五六號
    函釋明在案。另按人體施用甲基安非他命後，其主要代謝物
    中，未改變型態之甲基安非他命占施用劑量達百分之四十三
    ，安非他命則約為百分之五；人體若係施用安非他命後，主
    要代謝物中則有未改變型態之安非他命，但無甲基安非他命
    ，此經法務部調查局以九十三年五月四日調科壹字第○九三
    六二四一三九八○號函釋明在案。足見人體若施用安非他命
    ，其尿液代謝物不可能出現甲基安非他命，惟人體若施用甲
    基安非他命，其尿液代謝物除主要有甲基安非他命外，亦可
    能有少量之安非他命。是本案被告之尿液除呈現較少量之安
    非他命陽性反應外，主要係呈現甲基安非他命之陽性反應，
    依上開函示，被告自不可能係施用安非他命，而應係施用甲
    基安非他命。公訴意旨認被告係施用安非他命，容有誤解，
    附此敘明。據上，被告之尿液經以氣相層析質譜儀分析法檢
    驗，既係呈嗎啡及甲基安非他命陽性反應，顯見被告應有在
    前揭時間施用第一級毒品海洛因及第二級毒品甲基安非他命
    之行為甚明。又查，被告前於年91年間，因施用毒品案件，
　　經本院以91年度毒聲字第2172號裁定送勒戒處所觀察勒戒後
  　，認有繼續施用毒品之傾向，復經本院以91年度毒聲字第24
    45號裁定令入戒治處所施以強制戒治一年，於92年7 月30日
    戒治期滿執行完畢釋放後，由臺灣板橋地方法院檢察署檢察
    官以92年度戒毒偵字第262 號為不起訴處分確定，此有臺灣
    高等法院被告前案紀錄表在卷可稽。綜上所述，被告前曾施
    用毒品，經強制戒治執行完畢釋放後，五年內再犯本件施用
    第一、二級毒品犯行。是本案事證明確，被告犯行堪以認定
    ，應依法論科。
二、查海洛因及甲基安非他命，分屬於毒品危害防制條例第2 條
    第2 項第1 、2 款所規定之第一、二級毒品，核被告所為，
    係犯毒品危害防制條例第10條第1 項、第2 項之施用第一、
    二級毒品罪。被告持有第一、二級毒品，復進而施用，其持
    有毒品之低度行為，各為施用第一、二毒品之高度行為所吸
    收，均不另論罪。又被告分別施用第一級毒品及第二級毒品
    多次行為，各時間緊接，所犯罪名相同，顯分別係出於概括
    之犯意反覆為之，均為連續犯，爰依刑法第56條之規定各以
    一罪論，並均加重其刑。被告所犯上開二罪名，犯意各別，
    行為互殊，應予分論併罰。審酌被告施用毒品，足以戕害其
    身心，滋生其他犯罪，惡化治安，嚴重損及公益，且被告前
    曾犯施用毒品，業經強制戒治完畢，竟再為本件施用毒品犯
    行，顯見其不思悔改，自制力亦顯不佳；惟另考量被告於犯
    後已坦承犯行，而其施用毒品行為於本質上係屬自我戕害行
    為，反社會性之程度應屬較低等一切情狀，各量處如主文所
    示之刑，併定其應執行之刑，以資懲儆。又扣案之海洛因15
    包（毛重共計7. 8公克）及甲基安非他命7 包（毛重共計13
    .4 公 克），既分屬第一、二級毒品，爰依毒品危害防制條
　　例第18條第1 項前段規定，均宣告沒收銷燬之。至於上開海
  　洛因15包及甲基安非他命7 包之外包裝，均係用於包裹毒品
    ，防其裸露、潮濕，便於攜帶施用，分別係預備供被告施用
    第一、二級毒品所用之物；另扣案之電子秤1 台，係供被告
    將海洛因或安非他命分量秤重之用，為預備供被告施用第一
    、二級毒品所用之物；又扣案之吸食器及吸管分裝器各1 支
    、盛裝過甲基安非他命殘渣袋1 個，均係供被告施用第二級
    毒品甲基安非他命所用之物；扣案之盛裝過海洛因之殘渣袋
    3 個，則係供被告施用第一級毒品海洛因所用之物，以上之
    物品均為被告所有，業據其於本院審理時供明在卷，均應依
    刑法第38條第1 項第2 款規定，併予宣告沒收之。而扣案之
    零錢包1 個，雖為警查獲時其內裝有上開甲安非他命、吸食
    器及吸管分裝器等物品，惟依該零錢包之性質及使用狀態，
    尚可供盛裝其他物品，並非僅專供盛裝毒品所用之物，又扣
    案之行動電話1 支，係供被告通訊使用，亦非供其犯本案施
    用毒品所用之物，故二者雖均為被告所有，然均無從併予沒
    收。
據上論斷，應依刑事訴訟法第273 條之1 第1 項、第299 條第1
項前段，毒品危害防制條例第10條第1 項、第2 項、第18條第1
項前段，刑法第11條、第56條、第51條第5 款、第38條第1 項第
2款 ，判決如主文。
本案經檢察官陳孟黎到庭執行職務。
中　　華　　民　　國　　94　　年　　11　　月　　10　　日
                  刑事第十一庭法  官  林淑婷
以上判決正本證明與原本無異。
如不服本判決，應於送達後十日內，向本院提出上訴狀。
                              書記官  廖貞音
中　　華　　民　　國　　94　　年　　11　　月　　10　　日
附錄本案論罪科刑法條全文：
毒品危害防制條例第十條
施用第一級毒品者，處六月以上五年以下有期徒刑。
施用第二級毒品者，處三年以下有期徒刑。
┌────────────────────────────────────┐
│附表：應依法沒收或沒收銷燬之扣案物品一覽表                              │
├──┬────────┬───────┬────────────────┤
│編號│扣案物品名稱    │數量(重量)    │備                           註 │
├──┼────────┼───────┼────────────────┤
│1   │海洛因          │15包（毛重共計│應依毒品危害防制條例第18條第1 項│
│    │                │7.8 公克）    │前段規定沒收銷燬之              │
├──┼────────┼───────┼────────────────┤
│2   │海洛因之外包裝  │15包          │應依刑法第38條第1項第2 款規定宣 │
│    │                │              │告沒之。                        │
├──┼────────┼───────┼────────────────┤
│3   │盛裝過海洛因之殘│3包           │同上                            │
│    │渣袋            │              │                                │
├──┼────────┼───────┼────────────────┤
│4   │甲基安非他命    │7 包（毛重共計│應依毒品危害防制條例第18條第1 項│
│    │                │13.4公克）    │前段規定沒收銷燬之              │
├──┼────────┼───────┼────────────────┤
│5   │甲基安非他命之外│7包           │應依刑法第38條第1項第2 款規定宣 │
│    │包裝            │              │告沒之。                        │
├──┼────────┼───────┼────────────────┤
│6   │電子秤          │1台           │同上                            │
├──┼────────┼───────┼────────────────┤
│7   │吸食器          │1支           │同上                            │
├──┼────────┼───────┼────────────────┤
│8   │吸管分裝器      │1支           │同上                            │
├──┼────────┼───────┼────────────────┤
│9   │盛裝過甲基安非他│1包           │同上                            │
│    │命之殘渣袋      │              │                                │
└──┴────────┴───────┴────────────────┘
